【裁判字號】    98,訴,1922
【裁判日期】    981130
【裁判案由】    違反毒品危害防制條例
【裁判全文】
臺灣彰化地方法院刑事判決              98年度訴字第1922號
公  訴  人  臺灣彰化地方法院檢察署檢察官
被      告  甲○○
上列被告因違反毒品危害防制條例案件，經檢察官提起公訴（98
年度毒偵字第2072、2130號），本院合議庭裁定由受命法官獨任
進行簡式審判程序，茲判決如下：
    主  文
甲○○施用第一級毒品，累犯，處有期徒刑拾月，扣案之注射針
筒壹支、塑膠袋壹個沒收；又施用第一級毒品，處有期徒刑捌月
，扣案之注射針筒壹支、塑膠袋壹個沒收。應執行有期徒刑壹年
肆月，扣案之注射針筒貳支、塑膠袋貳個沒收。
    犯罪事實
一、甲○○曾於民國92年間因連續施用第1 級毒品案件，經本院
    以92年度訴字第794 號刑事判決判處有期徒刑8 月確定，並
    經移送執行，於93年9 月8 日因縮刑期滿執行完畢【僅就犯
    罪事實欄一(一)部分構成累犯】。其前於89年間因施用毒品案
    件，經本院以89年度毒聲字第68號裁定送勒戒處所觀察、勒
    戒後，認有繼續施用毒品之傾向，經本院以89年度毒聲字第
    591 號裁定令入戒治處所施以強制戒治，並以89年度毒聲字
    第4523號裁定停止戒治付保護管束，已於90年2 月1 日保護
    管束期滿，視為強制戒治執行完畢，經臺灣彰化地方法院檢
    察署檢察官以90年度戒毒偵字第264 號為不起訴處分確定；
    復於前揭強制戒治執行完畢釋放5 年內，於92年間因連續施
    用第1 級毒品案件，經本院於92年7 月8 日以92年度訴字第
    749 號刑事判決判處有期徒刑8 月，並於92年7 月28日確定
    。詎其不知悔改，明知海洛因業經公告為毒品危害防制條例
    第2 條第2 項第1 款所列管之第1 級毒品，不得非法持有、
    施用，於前揭強制戒治執行完畢釋放後5 年內，於92年間再
    犯施用毒品案件，經法院判處罪刑確定後，復個別2 次基於
    施用第1 級毒品海洛因之犯意，(一)於98年9 月8 日晚上7 時
    許，在其位於彰化縣二林鎮○○路277 號住處內，將海洛因
    摻水以注射針筒注射入體內之方式，施用第1 級毒品海洛因
    1 次。嗣經警方於98年9 月9 日下午3 時10分，在彰化縣北
    斗鎮○○路21之3 號旁臨檢而查獲，並扣得其所有且供犯罪
    事實欄一(一)所示施用海洛因所用之注射針筒1 支、塑膠袋1
    個，並於98年9 月9 日下午4 時32分採尿送驗後，始知上情
    。(二)於98年9 月18日晚上7 時許，在其位於上址住處內，將
    海洛因摻水以注射針筒注射入體內之方式，施用第1 級毒品
    海洛因1 次。嗣經警方於98年9 月19日上午11時50分，在彰
    化縣二林鎮巷1 號騎樓地前臨檢而查獲，並扣得其所有
    且供犯罪事實欄一(二)所示施用海洛因所用之注射針筒1 支、
    塑膠袋1 個，並於98年9 月19日下午1 時10分採尿送驗後，
    始知上情。
二、案經彰化縣警察局芳苑、北斗分局分別報請臺灣彰化地方法
    院檢察署檢察官偵查起訴。
    理  由
一、本案被告甲○○所犯係死刑、無期徒刑、最輕本刑為3 年以
    上有期徒刑以外之罪，其於準備程序就前揭被訴事實為有罪
    之陳述，經受命法官告知簡式審判程序之旨，並聽取其與公
    訴人之意見後，本院認無不得或不宜改依簡式審判程序進行
    之處，爰依刑事訴訟法第273 條之1 第1 項、第284 條之1
    ，裁定本案由受命法官獨任進行簡式審判程序，合先敘明。
二、訊據被告對其分別於上揭時、地，各施用第1 級毒品海洛因
    2 次之事實，於本院審理時均坦承不諱（參見本院98年11月
    18日審判筆錄），且有扣案之注射針筒2 支、塑膠袋2 個分
    別係被告所有供其於犯罪事實欄一(一)(二)所示施用第1 級毒品
    海洛因所用之物，業經被告於本院審理中陳述明確。另查：
  (一)被告係分別於98年9 月9 日下午4 時32分、同年9 月19日下
    午1 時10分，經警方採集被告尿液送驗結果，分別呈嗎啡陽
    性反應，此有詮昕科技股份有限公司（下稱詮昕公司）98年
    9 月17日報告編號00000000號濫用藥物尿液檢驗報告及委託
    檢驗尿液代號與真實姓名對照認證單各1 份（參見臺灣彰化
    地方法院檢察署98年度毒偵字第2072號偵查卷宗第14、40頁
    ）、詮昕公司98年10月2 日報告編號00000000號濫用藥物尿
    液檢驗報告及委託檢驗尿液代號與真實姓名對照認證單各1
    份（參見臺灣彰化地方法院檢察署98年度毒偵字第2130號偵
    查卷宗第16、31頁）附卷可稽，足見被告確有分別施用第1
    級毒品海洛因2 次之事實，應可認定。
  (二)按海洛因施用入人體後水解還原成嗎啡，再循嗎啡之代謝方
    式排出體外，業據行政院衛生署藥物食品檢驗局73藥檢壹字
    第030221號函說明綦詳，且依醫學臨床實驗及根據英國藥學
    會出版Isolation and Indentification of Drugs一書第2
    版載明：口服或注射海洛因後可快速吸收，並於血液中迅速
    代謝成6 —乙醯嗎啡，然後轉變成嗎啡；再毒品施用後於尿
    液、血液中可檢出之最大時限，與施用劑量、施用頻率、施
    用方式、施用者飲水量之多寡、個人體質、檢體收集時間點
    及所用檢測方法之靈敏度等因素有關，因個案而異，一般於
    尿液中可檢出之最大時限，古柯鹼為施用後1 至4 天、海洛
    因為2 至4 天、嗎啡為2 至4 天、大麻為1 至10天、安非他
    命為1 至4 天、甲基安非他命為1 至5 天、MDMA為1 至4 天
    、MDA 為1 至4 天、Ketamine為2 至4 天等語，業經行政院
    衛生署管制藥品管理局92年7 月23日管檢字第0920005609號
    函載明明確。是參酌前揭報告，被告自白於前揭時間分別有
    施用第1 級毒品海洛因2 次之犯行等語，核與事實相符，應
    堪採信。
  (三)施用第1 、2 級毒品為犯罪行為，毒品危害防制條例第10條
    定有處罰明文。故施用第1 、2 級毒品者，依前揭規定本應
    科以刑罰。惟基於刑事政策，對合於一定條件之施用者，則
    依同條例第20條、第23條之規定，施以觀察、勒戒及強制戒
    治之保安處分。毒品危害防制條例於92年7 月9 日修正公布
    ，自93年1 月9 日施行，其中第20條、第23條將施用毒品之
    刑事處遇程序，區分為「初犯」及「5 年內再犯」、「5 年
    後再犯」。依其立法理由之說明：「初犯」，經觀察、勒戒
    或強制戒治後，應為不起訴處分或不付審理之裁定；經觀察
    、勒戒或強制戒治執行完畢釋放後，「5 年內再犯」者，因
    其再犯率甚高，原實施之觀察、勒戒及強制戒治既已無法收
    其實效，爰依法追訴或裁定交付審理。至於經觀察、勒戒或
    強制戒治執行完畢釋放後，「5 年後再犯」者，前所實施之
    觀察、勒戒或強制戒治已足以遮斷其施用毒品之毒癮，為期
    自新及協助其斷除毒癮，仍適用「初犯」規定，先經觀察、
    勒戒或強制戒治之程序。從而依修正後之規定，僅限於「初
    犯」及「5 年後再犯」二種情形，始應先經觀察、勒戒或強
    制戒治程序。倘被告於5 年內已再犯，經依法追訴處罰，縱
    其第3 次（或第3 次以上）再度施用毒品之時間，在初犯經
    觀察、勒戒或強制戒治執行完畢釋放5 年以後，已不合於「
    5 年後再犯」之規定，且因已於「5 年內再犯」，顯見其再
    犯率甚高，原實施觀察、勒戒或強制戒治，已無法收其實效
    ，即應依該條例第10條處罰（最高法院95年度第7 次刑事庭
    會議決議要旨參照）。經查，被告前於89年間因施用毒品案
    件，經本院以89年度毒聲字第68號裁定送勒戒處所觀察、勒
    戒後，認有繼續施用毒品之傾向，經本院以89年度毒聲字第
    591 號裁定令入戒治處所施以強制戒治，並以89年度毒聲字
    第4523號裁定停止戒治付保護管束，已於90年2 月1 日保護
    管束期滿，視為強制戒治執行完畢，經臺灣彰化地方法院檢
    察署檢察官以90年度戒毒偵字第264 號為不起訴處分確定；
    復於前揭強制戒治執行完畢釋放5 年內，於92年間因連續施
    用第1 級毒品案件，經本院於92年7 月8 日以92年度訴字第
    749 號刑事判決判處有期徒刑8 月，並於92年7 月28日確定
    等情之事實，此有臺灣高等法院被告前案紀錄表、臺灣彰化
    地方法院檢察署刑案資料查註紀錄表各1 份附卷可參。被告
    前既曾因施用毒品案件，經強制戒治後，復於強制戒治執行
    完畢釋放後5 年內，再犯施用毒品罪，經法院判處罪刑，嗣
    後業經確定，被告於犯罪事實欄一(一)(二)所示時間分別再度施
    用海洛因之犯行等情，即均非屬毒品危害防制條例第20條第
    3 項所定「5 年後再犯」之情形，檢察官逕行起訴，要無不
    合。依前開說明，本案被告上開所為，係於上揭強制戒治執
    行完畢釋放後5 年內，再犯施用毒品罪，且經法院判處罪刑
    後，各再度犯本案之毒品危害防制條例第10條第1 項施用第
    1 級毒品罪，本案事證明確，被告上開犯行，均應堪認定。
三、按海洛因為毒品危害防制條例第2 條第2 項第1 款所明定之
    第1 級毒品。核被告就犯罪事實欄一(一)(二)部分所為，均係犯
    毒品危害防制條例第10條第1 項之施用第1 級毒品罪。被告
    各次持有第1 級毒品進而施用，其持有之低度行為分別為施
    用之高度行為所吸收，均不另論持有毒品之罪。被告所犯上
    開2 罪，罪名各別，行為互異，應分論併罰。另查，被告曾
    於92年間因連續施用第1 級毒品案件，經本院以92年度訴字
    第794 號刑事判決判處有期徒刑8 月確定，並經移送執行，
    於93年9 月8 日因縮刑期滿執行完畢等情，此有臺灣高等法
    院被告前案紀錄表、臺灣彰化地方法院檢察署刑案資料查註
    紀錄表各1 份存卷可考，其受徒刑之執行完畢後，於5 年內
    故意再犯本案即前揭犯罪事實欄一(一)部分之有期徒刑以上之
    罪，應依刑法第47條第1 項之規定，論以累犯，並加重其刑
    。爰審酌被告前因施用毒品案件，經強制戒治執行完畢釋放
    後，仍未能徹底戒絕毒品，復犯本案施用毒品罪，顯見其無
    戒毒悔改之意，惟念其施用毒品乃自戕一己之身體健康，尚
    未對他人造成危害，且犯後已坦承犯行，態度尚可等一切情
    狀，各量處如主文所示之刑，並定其應執行之刑。
  (二)至扣案之注射針筒2 支、塑膠袋2 個均係被告所有，且分別
    供其於犯罪事實欄一(一)(二)所示之施用第1 級毒品海洛因所用
    之物，業經被告於本院審理中供明在卷，業如前述，爰各依
    刑法第38條第1 項第2 款之規定，併予宣告沒收如主文所示
    ，併此敘明。
據上論斷，應依刑事訴訟法第273 條之1 第1 項、第299 條第1
項前段，毒品危害防制條例第10條第1 項，刑法第11條前段、第
47條第1 項、第38條第1 項第2 款、第51條第5 款，判決如主文
。
本案經檢察官邱鼎文到庭執行職務。
中    華    民    國    98    年    11    月    30    日
                  刑事第三庭          法  官  唐中興
以上證明與原本無異。
如不服本判決應於收受判決後10日內向本院提出上訴書狀，並應
敘述具體理由；其未敘述上訴理由者，應於上訴期間屆滿後20日
內向本院補提理由書（均須按他造當事人之人數附繕本）「切勿
逕送上級法院」。
中    華    民    國    98    年    11    月    30    日
                                      書記官  黃國源
【附錄本案判決論罪科刑法條全文】：
毒品危害防制條例第10條
施用第1級毒品者，處6月以上5年以下有期徒刑。
施用第2級毒品者，處3年以下有期徒刑。


司法院資訊處製作；財團法人民間司法改革基金會備份。
